【裁判字號】    98,交聲,640
【裁判日期】    980715
【裁判案由】    聲明異議
【裁判全文】
臺灣高雄地方法院交通事件裁定         98年度交聲字第640號
原處分機關  交通部公路總局高雄區監理所
異  議  人
即受處分人  甲○○
上列異議人即受處分人因違反道路交通管理處罰條例案件，對於
交通部公路總局高雄區監理所民國98年2 月25日所為之處分（高
監營裁字第80-B00000000號裁決書），聲明異議，本院裁定如下
：
    主  文
異議駁回。
    理  由
一、原處分意旨略以：受處分人即異議人甲○○（下稱異議人）
    於民國98年1 月20日上午7 時50分許，駕駛車號BGN-289 號
    重型機車自高雄市○○路由東向西行駛，行經華夏路、自由
    四路交岔路口時，即逕行左轉自由四路往南疾駛，因駕車行
    經有燈光號誌管制之交岔路口闖紅燈、拒絕停車接受稽查而
    逃逸等違規情節，爰依道路交通管理處罰條例第53條第1 項
    、第60條第1 項、第63條第1 項第1 款、第3 款等規定，裁
    處罰鍰新臺幣（下同）1 千8 百元及3 千元，並記違規點數
    4 點等語。
二、異議意旨略以：異議人於前揭時地係騎乘上開機車，經由高
    雄市○○路駛至文學路，再依機車兩段式左轉方式直行自由
    四路，前往位於博愛路之博正兒童發展中心上班，當時燈號
    是綠燈，異議人亦未見有警察攔停，故異議人並無罰單及裁
    決書所載之違規事實，為此狀請撤銷原處分等語。
三、按汽車駕駛人，行經有燈光號誌管制之交岔路口闖紅燈者，
    處1 千8 百元以上5 千4 百元以下罰鍰，並記違規點數3 點
    ；汽車駕駛人，駕駛汽車有違反道路交通管理處罰條例之行
    為，經交通勤務警察或依法令執行交通稽查任務人員制止時
    ，不聽制止或拒絕停車接受稽查而逃逸者，除按各該條規定
    處罰外，處3 千元以上6 千元以下罰鍰，並記違規點數1 點
    ；道路交通管理處罰條例第53條第1 項、第60條第1 項、第
    63條分別定有明文。次按依道路交通管理處罰條例科處行政
    罰事件，依據公法爭議之舉證責任分配法則，固應先由行政
    機關就其業已履踐相關正當法律程序，以及人民應受處罰之
    客觀違反法令行為，擔負證明之責任，異議人就行政機關已
    為相當證明之前開事項，若主張欠缺主觀歸責條件或為其他
    抗辯，亦須就其所辯提出反證。惟行政機關對於前開應為舉
    證事項，自非不得以執行查察取締勤務人員，依據調查人證
    之程序，使就親身經歷事實所為之證述，提供不可替代之證
    明方法，尤於當場舉發交通違規事件，鑑於交通違規事實往
    往驟然而現、稍縱即逝，若硬性要求舉發員警不分違規情節
    ，一律必須預留證據，俾便事後提出供法院審酌，除有現實
    技術可行性之困難外，勢將大幅提高交通管理之行政成本，
    並嚴重削弱道路交通管理之行政效能，此絕非立法者制定道
    路交通管理法規之本意。
四、經查：
  (一)異議人於98年2 月27日上開裁決書送達後，於同年3 月12日
    向本院聲明異議，有送達證書1 紙（見本院卷第22頁）、及
    本院收狀日期章戳記在卷可查（見本院卷第3 頁），足認其
    聲明異議於接到裁決書之翌日起20日內提出，雖異議人未依
    道路交通案件處理辦法第13條之規定向原處分機關提出異議
    狀後，再由該機關轉送本院審理，惟該由原處分機關移送之
    規定並非強制規定，且異議人亦已於法定期間內向最後審理
    之機關即本院提出聲明異議，故為訴訟經濟計，異議人逕向
    本院提出聲明異議，程序上自應仍屬適法，合先敘明。
  (二)本件異議人於前揭時、地騎乘上開車輛，行經有燈光號誌管
    制之交叉路口，為員警發覺違規闖紅燈，並騎車加速逃逸拒
    絕接受稽查等違規行為。嗣抗告人於舉發通知單所載之應到
    案日期前提出申訴，此有交通違規陳述單及查詢單1 紙附卷
    可稽（見本院卷第21頁），經原舉發單位調查結果，仍認異
    議人有以上之違規行為，原處分機關即交通部公路總局高雄
    區○○○○○道路交通管理處罰條例第53條第1 項、第60條
    第1 項規定，分別裁處罰鍰1 千8 百元、3 千元；並依同條
    例第63條規定，共記違規點數4 點，有原舉發機關之舉發違
    反道路交通管理事件通知單（下稱舉發通知單）及違反道路
    交通管理事件裁決書各1 份在卷可稽（見本院卷第5 、19頁
    ）。
  (三)證人即舉發本件違規事件之警員郭志銓到庭具結證稱：於98
    年1 月20日上午7 時50分許即舉發本件違規當時，天晴且氣
    候良好，因舉發地點路口紅綠燈號誌之紅綠燈號誌是同時變
    換，即自由四路南北向燈號轉為綠燈時，華夏路東西向燈號
    同時轉成紅燈，當時伊見自由四路轉換成綠燈已有10秒，判
    斷華夏路燈號轉為紅燈亦有10秒，而上開車號BGN-289 號機
    車由華夏路直接左轉入自由四路第二快車道行駛，行徑路線
    如道路交通現場圖所示，當時伊在距離自由四路與華夏路口
    約60公尺左右，與另外1 名同仁一起執行勤務，看到上開機
    車違規闖紅燈左轉，就走到慢車道與快車道間，鳴笛攔停，
    但上開機車見伊出來攔停後，就逕行切入內側快車道後加速
    疾駛逃逸，因違規騎乘機車之人戴著安全帽，故伊並不清楚
    長相，但在舉發通知單上性別欄上記載所見違規駕駛人係為
    女性，且記載違規事實為紅燈左轉（東向南）及不服取締經
    鳴笛攔截，加速逃逸；庭呈照片係違規地點之現狀，是於今
    年4 月份至現場所拍攝，編號1 是從文學路看伊所舉發地點
    即自由四路口之情形，編號2 是華夏路由西向東，即當初違
    規駕駛人行經路線之現狀，編號3 及4 均是華夏路由東向西
    所拍攝之情形；編號5 及6 均是從伊舉發地點看自由四路全
    景之情形；而文學路與自由四路是同一條延續相接連之道路
    ，係以華夏路為區隔，南邊是自由四路，北邊是文學路等語
    詳確（見本院卷第40、41頁）。
  (四)徵之上開證人郭志銓既為執行交通勤務之專業警察，在發現
    違規車輛逕自逃逸駛離之情形下，當會心神專注而記憶違規
    車輛之牌照號碼及車輛、駕駛人特徵，發生誤認或誤記之機
    會，應較常人為低，矧各種違規之行為，各有不同之執行方
    法，就超速或酒醉駕車，若未輔以科學工具，僅憑執勤取締
    者之五官知覺加以判斷，勢必引起爭議，固不待言，然就有
    無闖越紅燈、有無逃避攔檢而論，該違規行為均屬無預警之
    突發狀況，搜證及取締之時機稍縱即逝，故其方法僅能藉由
    現場執勤員警之目擊結果而為，此觀道路交通管理處罰條例
    第7 條之2 第1 項第1 款、第4 項之內容及法意甚明，且證
    人之證言為法定之證據方法，警察為維持秩序，取締違規駕
    車僅是依法執行職務，自無偏頗立場之必要，復以員警係屬
    司法警察人員之一份子，當深切明白出庭作證具結後，應據
    實陳述之義務及如有偽證應受處罰之嚴重後果，當時執勤舉
    發之警員郭志銓於本院訊問時，在法官告知證人具結之義務
    及偽證之處罰並命其朗讀結文並具結後，仍為上開證述，且
    觀諸證人本於職務所為行政作為之上開證述內容，已就當日
    如何執行勤務，於上開路口值勤時，發覺異議人騎車闖紅燈
    後乃鳴笛攔停、異議人竟加速疾駛逃逸之事發經過、取締過
    程及細節均為清楚、詳盡之描述，再佐以現有卷證綜合判斷
    ，堪認合於常情並無矛盾或瑕疵之處，又證人乃是依法令執
    行公務之警員，與異議人素昧平生，並無恩怨，衡情應無設
    詞虛捏事實違法取締搆陷異議人之必要，是以證人本身直接
    見聞異議人所駕之上開機車違規之事實經過，復經以刑事責
    任（具結）擔保其陳述之真實性，是證人郭志銓之證述，自
    得採為本案認定之證據。
  (五)此外，再佐以證人郭志銓當庭提出之本件舉發當時現場道路
    交通現場圖1 份、警員當時執勤位置與攔檢位置、異議人行
    進方向等採證照片6 張及舉發通知單送達證書1 紙附卷足稽
    （見本院卷第44至48頁）；而上開路口之交通號誌運作係採
    二時相模式運作，總週期90秒，第一時自由路對開，時相秒
    數60秒（包括黃燈4 秒、全紅2 秒），第二時相華夏路對開
    ，時相秒數30秒（包括黃燈4 秒、全紅2 秒），上開路口於
    98年1 月20日全日三色運作，並無故障通報紀錄，即自由四
    路南北向為綠燈時，華夏路東西向必定是紅燈等情，此有高
    雄市政府交通局該局98年6 月11日高市交管字第0980028727
    號函1 紙（見本院卷第51頁），及該局98年3 月20日高市交
    管字第0980012781號函1 紙及檢附之98年1 月20日交通設施
    委外維修與管理服務紀錄表、該路口時制運作秒數表各1 份
    附卷足稽（見本院卷第24至28頁），且異議人亦自承於前揭
    時地確有騎乘機車行經上開路口之情無訛（見本院卷第40頁
    ），均核與前開證述之內容相符，足堪佐證證人郭志銓所為
    證言，應屬真實可信。從而，本件證人郭志銓所述以異議人
    闖紅燈及不服取締經鳴笛攔截、加速逃逸為由而舉發之事實
    ，自堪認定，要無因異議人之前揭空言置辯，而認上開證人
    之證言為不可採。
  (六)綜上所述，異議人確有如舉發通知單所載之闖紅燈、拒絕稽
    查而逃逸之違規事實，應可認定，現場執勤員警依此而予舉
    發，原處分機關並據以援引上開規定，裁處如上開裁決書處
    罰主文所示之罰鍰並記違規點數，並無不當，是認本件異議
    為無理由，應予駁回。
五、據上論斷，應依道路交通管理處罰條例第87條第2 項、道路
    交通案件處理辦法第19條，裁定如主文。
中    華    民    國    98    年    7     月    15    日
                  交通法庭      法  官  林建鼎
以上正本證明與原本無異。
如不服本裁定，應於送達後5 日內向本院提出抗告狀（須附繕本
）。
中    華    民    國    98    年    7     月    15    日
                                書記官  林秀敏


司法院資訊處製作；財團法人民間司法改革基金會備份。
